臺灣臺東地方法院刑事判決　　　　　　　　　　　　　九十一年度易字第二三號
　　公　訴　人　臺灣台東地方法院檢察署檢察官
　　被　　　告　甲○○　男　三.
右列被告因贓物案件，經檢察官提起公訴 (九十一年度偵字第一一九○號)，本院判
決如左：
    主  文
甲○○無罪。
    理  由
一、本件公訴意旨略以：被告甲○○於民國八十九年四月中旬，在桃園縣中壢市復旦
    中學附近，明知姓名年籍不詳綽號「小肯」之成年男子，交付懸掛車牌號碼為Ｋ
    Ｊ－二九五九之紅色裕隆自用小客車，係「小肯」所竊得之贓車（上開紅色裕隆
    自用小客車，原懸掛之車牌號碼為ＫＷ－一二九八），仍收受使用，嗣於八十九
    年五月十七日下午六時許，為警在桃園市縣中壢市○○路一二二巷三號前查獲，
    因認被告涉有刑法第三百四十九條第一項之收受贓物罪嫌等語。
二、按犯罪事實應依證據認定之，無證據不得推定其犯罪事實；又不能證明被告犯罪
    者，應諭知無罪之判決，刑事訴訟法第一百五十四條及第三百零一條第一項分別
    定有明文。本件公訴人認被告甲○○涉有右揭收受贓物罪嫌，無非係以被害人呂
    文吉、余佳釗之陳述、桃園縣警察局中壢分局贓物認領保管單及被告於偵查中之
    自白為其主要論據。訊據被告堅詞否認有何收受贓物之犯行，辯稱：上開紅色裕
    隆自用小客車，係伊於八十九年五月中旬所竊，竊盜時係懸掛ＫＷ－一二九八號
    車牌，嗣又竊得另部車牌為ＫＪ－二九五九之自用小客車後，即將紅色裕隆自小
    客車之車牌拆卸，改掛號ＫＪ－二九五九號之車牌等語。
三、經查：
（一）上開車牌號碼原為ＫＷ－一二九八之紅色裕隆自用小客車，係被害人呂文吉所
      有，原停放在桃園縣中壢市萬能工專附近，於八十九年五月十七日下午七時許
      ，經警通知時方知遭竊，而該車為警查獲時，已改掛ＫＪ－二九五九號車牌，
      另車牌號碼為ＫＪ－二九五九之自小客車為被害人余佳釗所有，於八十九年五
      月十六日凌晨六時許，在桃園縣中壢市○○路九十二號前發現遺失乙節，固據
      被害人呂文吉、余佳釗於警詢中指述明確，並有桃園縣警察局中壢分局贓物認
      領保管單二紙在卷足憑。
（二）惟本件被害人呂文吉、余佳釗並未親目睹上開車輛係如何失竊，已如前述，故
      依被害人指述內容僅證明其發現所駕車輛不見之事實，並無法證明被告究係如
      何取得上開車輛，另卷附之贓物認領保管單，亦僅足以證明上述車輛、車輛分
      係被害人呂文吉、余佳釗失竊後尋回之物品，均不足以直接證明上開物品係小
      肯交付予被告。
（三）被告雖曾於臺灣桃園地方法院檢察署檢察官訊問時供稱：「（問：ＫＷ－一二
      九八的車是否你偷的？）答：紅色尖兵是一個叫小肯的，是他偷的」，惟就係
      於何時何地收受上開車輛，並未說明。而於臺灣臺東地方法院檢察署檢察官訊
      問時則供稱：上開車輛是小肯於八十九年四月中旬，在桃園縣中壢市復旦中學
      旁交付等語，惟車牌號碼原為ＫＷ－一二九八之紅色裕隆自用小客車及車牌號
      碼為ＫＪ－二九五九號之自小客車，均係於八十九年五月中旬遭竊，已如前述
      ，是小肯豈有可能於八十九年四月中旬即將上開車輛交付予被告？再者，被告
      於警詢時供稱：「在小肯交ＫＷ－一二九八自小客車給我使用時，就是懸掛Ｋ
      Ｊ－二九五九號牌，所以該ＫＪ－二九五九號小客車應該是小肯所竊，移用在
      ＫＷ－一二九八號自小客上使用的」等語，惟被告為警查獲時，ＫＷ－一二九
      八之車牌仍置放於上開車輛內，此有桃園縣警察局中壢分局刑事案件報告書附
      卷可稽，是如被告所述，小肯係更改懸掛之車牌後，方交付之，則原車牌豈會
      仍置放於上開車內？此亦與常理有違。綜上，足見被告上開自白，與事實顯有
      不符，不足採信。
（四）另被告於本院調查時供稱：「（問：為何在警詢、偵查中都說上開車輛是小肯
      偷來交給你的？）答：後面一台廂型車也是我偷的，裡面的體育用品是我和小
      肯一起偷的，兩台車停在一起，為何只有一台車查獲，另一台沒有查獲，我懷
      疑是小肯出賣我，所以我才說是小肯偷了之後交給我的」等語。而本件為警查
      獲後，被告曾主動告知警方，伊另有竊盜車牌號碼分別為ＧＥ－四四二八號之
      客貨兩用廂型車、ＫＲ－○八○三號自小客車及ＮＴ－四三四五號小貨車各一
      台，並帶同警方至停放該車處查獲，並於車牌號碼ＮＴ－四三四五之小貨車上
      起出體育用品一批等情，業據被告於警詢時供述明確，另本案被告係以六角板
      手竊盜上開自小客車，此據被告於本院調查時供述明確，與上開廂型車、自小
      客車及貨車遭竊方式相同，亦有臺灣桃園地方法院八十九年度易緝字第一○三
      號刑事判決附卷可稽，是被告辯稱係因同地停放車輛僅其所竊為警查獲，因認
      係小肯報警，故挾怨報負乙節，尚非虛妄。
（五）又被告於本院調查時供述：「（問：你在何時偷的？）答：大概是在八十九年
      五月十五號左右，紅色那部是在早上偷的，另外那面車牌我忘記是在何時偷的
      ，偷的時間不會相差到一天」、「紅色裕隆車原本車牌ＫＷ－一二九八號是在
      桃園縣中壢市萬能工商學校大門口前面偷的，另外換上偷來的ＫＷ－一二九八
      車牌是在中壢工業區偷的」等語，核與被害人呂文吉、余佳釗指述大致相符，
      而於警詢、臺灣桃園地方法院檢察署及臺灣臺東地方法院檢察署檢察官偵訊時
      ，皆未曾提示被告有關被害人呂文吉、余佳釗之警詢筆錄，有警詢及偵查筆錄
      可證，是被告自無可能知悉被害人遭竊之時地。另如上開車輛係小肯所交付予
      被告，其或會告知車輛係竊盜所得，惟應不可能告知被告係於何時何地所竊得
      之理。故被告辯稱前開車輛、車牌為其所竊乙節，應堪採信。
四、按法院得否變更檢察官之起訴所引法條，以判決所認定之事實與起訴事實是否同
    一而定。起訴事實與判決事實是否同一，則採基本事實同一說，而基本事實是否
    同一，係以社會事實為準。本案起訴事實指被告明知上開車輛係小肯所竊得竟仍
    收受之，本院認定被告上開車輛及車牌係被告所竊之事實顯屬有異，而竊盜罪與
    贓物罪基本事實不同，本院自難逕行變更檢察官所引收受贓物罪法條而判處被告
    竊盜之罪。綜上所述，本件被告犯行既與刑法收受贓物罪之構成要件有間，此外
    復查無其他積極證據足資認定其收受贓物之犯行，依法自應為無罪之諭知。至於
    被告涉嫌竊盜事實，宜另由檢察官另行偵查，附此說明。
據上論斷，應依刑事訴訟法第三百零一條第一項，判決如主文。
本案經檢察官黃如慧到庭執行職務
中     華     民     國      九十一    年     十二      月      三十    日
                                  臺灣臺東地方法院刑事庭
                                         審判長法  官  楊力進
                                               法  官  范乃中
                                               法  官  柯姿佐
右正本證明與原本無異。
如不服本判決，應於判決送達後十日內向本院提出上訴狀。（須附繕本）
「切勿逕送上級法院」
                                               書記官  蘇美琴
中     華     民     國      九十二    年       一      月      三      日
